【裁判字號】    99,簡上,179
【裁判日期】    991102
【裁判案由】    詐欺
【裁判全文】
臺灣屏東地方法院刑事判決             99年度簡上字第179號
上  訴  人  臺灣屏東地方法院檢察署檢察官
上  訴  人
即  被  告  甲○○
上列上訴人等因被告詐欺案件，不服本院99年度簡字第1387號中
華民國99年7 月22日第一審簡易判決（聲請簡易判決處刑案號：
99年度偵字第5271號），提起上訴，本院管轄之第二審合議庭判
決如下：
    主  文
上訴駁回。
    事  實
一、甲○○明知社會上詐騙案件層出不窮，無正當理由徵求他人
    提供行動電話門號者，極有可能利用該門號從事與財產有關
    之犯罪，竟基於縱有人以其提供之行動電話門號實施詐欺取
    財犯行，亦不違背其本意之幫助犯意，於民國98年11月21日
    ，在臺灣大哥大股份有限公司（下稱臺灣大哥大）屏東華正
    特約服務中心申辦0000000000號行動電話門號後，即在該特
    約服務中心門口，以新臺幣（下同）1,500 元之代價，將該
    門號之SIM 卡交予真實姓名、年籍不詳之詐騙集團成年男子
    ，容任該詐騙集團成員使用上開行動電話遂行犯罪。嗣該詐
    欺集團成員即利用上開行動電話門號作為聯絡工具，向林宏
    汶收購其向不知情友人莊景雲借用之臺灣中小企業銀行苓雅
    分行（下稱臺灣中小企銀）00000000000000號帳戶（林宏汶
    部分，由臺灣南投地方法院檢察署〔下稱南投地檢署〕檢察
    官另行偵辦）。待取得莊景雲前開帳戶後，該犯罪集團成員
    復意圖為自己不法所有，共同基於詐欺取財之犯意聯絡，推
    由某姓名、年籍均不詳之成年女子，於99年1 月20日某時許
    ，冒稱為丙○○之房客「吳小姐」，向丙○○佯稱：因其經
    濟上有資金問題，需要趕下午3 時30分之銀行兌票，欲向丙○○借款云云，致丙○○陷於錯誤，因而於同日使用網路
    ATM 匯款2 萬5,000 元至上開臺灣中小企銀帳戶內，旋遭提
    領一空。嗣因丙○○匯款後發覺有異，報警後始循線查獲。
二、案經高雄市政府警察局苓雅分局移送南投地檢署呈請臺灣高
    等法院檢察署令轉臺灣屏東地方法院檢察署（下稱屏東地檢
    署）檢察官偵查後，聲請以簡易判決處刑。
    理  由
壹、證據能力方面：
    按傳聞法則之重要理論依據，在於傳聞證據未經當事人之反
    對詰問予以核實，乃予排斥，惟若當事人已放棄對原供述人
    之反對詰問權，於法院審判時表明同意該等傳聞證據可作為
    證據，基於證據資料愈豐富，愈有助於真實發現之理念，並
    貫徹刑事訴訟法修法加重當事人進行主義之精神，確認當事
    人對於證據能力有處分權之制度，傳聞證據經當事人同意作
    為證據，法院認為適當者，亦得為證據。本件上訴人即被告
    （下稱被告）甲○○於本院言詞辯論終結前，對於卷附具有
    傳聞證據性質之證據，均已知其情，然未聲明異議，本院復
    斟酌各該證據並非非法取得，亦無證明力明顯過低之情形，
    以之作為證據，應屬適當，是依刑事訴訟法第159 條之5 第
    1 項規定，應認該等證據均得採為證據。
貳、實體方面：
一、訊據被告甲○○固坦承有於上揭時、地，交付其向臺灣大哥
    大申辦之0000000000號行動電話門號予某不詳成年男子之事
    實，惟矢口否認有何幫助詐欺取財之犯行，辯稱：我並不知
    道詐騙集團會把門號拿去做壞事，我只是單純的因借款而交
    付門號而已等語。經查：
  (一)被告確有於98年11月21日，在臺灣大哥大屏東華正特約服務
    中心，申辦0000000000號行動電話門號後，即在該特約服務
    中心門口，以1,500 元之代價，將該門號之SIM 卡交付予真
    實姓名、年籍不詳之詐騙集團成年男子之事實，業據被告於
    偵查中供述明確（見屏東地檢署99年度偵字第5271號卷，下
    稱5271號偵卷，第9 至10頁），並有臺灣大哥大99年4 月7
    日法大字099047469 號函所附之0000000000號門號預付卡申
    請書在卷足資佐證（見南投地檢署99年度偵字第1754號卷，
    下稱1754號偵卷，第28至30頁）。又前開不詳男子取得被告
    所申辦之上揭0000000000號行動電話門號後，即以上開行動
    電話門號作為聯絡工具，向證人林宏汶收購其向不知情友人
    莊景雲借用之臺灣中小企銀00000000000000號帳戶，嗣並推
    由某姓名、年籍均不詳之成年女子，於99年1 月20日某時許
    ，冒稱為被害人丙○○之房客「吳小姐」，向丙○○佯稱：
    因其經濟上有資金問題，需要趕下午3 時30分之銀行兌票，
    欲向丙○○借款云云，致丙○○陷於錯誤，因而於同日使用
    網路ATM 匯款2 萬5,000 元至上開臺灣中小企銀帳戶內，旋
    遭提領一空之情，亦據證人即被害人丙○○、證人林宏汶、
    莊景雲於警詢陳述甚詳（分別見1754號偵卷第17至18頁、第
    12頁反面至第13頁、第16頁），復有臺灣中小企銀苓雅分行
    99年2 月8 日99苓雅字第0990000357號函附之莊景雲開戶基
    本資料、交易明細，暨兆豐國際商業銀行高雄加工出口區分
    行99年3 月15日（99）兆銀高加字第35號函附之莊景雲開戶
    基本資料、交易明細等件存卷可佐（依次見1754號偵卷第19
    至21頁、第22至27頁）。是此等部分之事實，均堪認定。
  (二)被告雖執前開情詞為辯，然詐欺集團利用人頭門號、帳號進
    行詐騙之手法，業經政府廣為宣傳，而為眾所週知之事，被
    告係63年12月出生之人（此有其年籍在卷），其於本件案發
    時，業已年滿34歲，智識成熟，就此並無不可知之情事，乃
    其竟見報紙收購門號廣告，即申辦前開門號，並逕將之交付
    真實姓名、年籍均不詳之人，且未存留對方之真實姓名或詳
    細地址，若謂其未預見該收購行動電話門號者，極有可能利
    用該門號從事與財產有關之犯罪，實與常理有悖。故被告此
    部分所辯，應係事後圖卸之詞甚明，自難採為對其有利之認
    定。
  (三)綜上，本件事證已臻明確，被告犯行足以認定，應予依法論
    科。
二、按刑法上之幫助犯，係對於犯罪與正犯有共同之認識，而以
    幫助之意思，對於正犯資以助力，而未參與實施犯罪之行為
    者而言。是以，如未參與實施犯罪構成要件之行為，且係出
    於幫助之意思提供助力，即屬幫助犯，而非共同正犯。本件
    被告將其申辦之前開行動電話門號，提供予真實姓名、年籍
    不詳之成年男子，供詐騙集團成員使用，並進而向被害人丙○○詐欺財物，固如上述，惟被告單純提供行動電話門號供
    人使用之行為，並不等同於向被害人施以欺罔之詐術行為，
    且亦無證據證明被告有參與詐欺取財犯行之構成要件行為，
    參照前述說明，自應論以幫助犯，是核被告所為，係犯刑法
    第30條第1 項前段、第339 條第1 項之幫助詐欺取財罪。又
    被告幫助他人犯詐欺取財罪，應依同法第30條第2 項之規定
    ，按正犯之刑減輕之。
三、原審認被告罪證明確，因而適用刑法第30條、第339 條第1
    項、第41條第1 項前段，刑法施行法第1 條之1 等規定，並
    審酌被告販售行動電話門號供他人詐欺取財使用，使不法之
    徒藉此輕易詐取財物，致檢警難以追查緝捕，助長詐欺犯罪
    集團詐騙財物之犯罪風氣，所造成危害自非輕微，惟念其僅
    係提供行動電話門號，並未直接參與詐欺犯行，犯罪情節較
    為輕微，暨斟酌其智識程度、素行及犯後態度等一切情狀，
    量處拘役30日，並諭知以新臺幣1,000 元折算1 日之易科罰
    金折算標準，經核其認事用法，均無不合，量刑亦屬允當。
    檢察官及被告上訴意旨均指摘原判決未及審酌被告於98年11
    月20日提供合作金庫商業銀行（下稱金作金庫）屏南分行帳
    號0000000000000 號帳戶之幫助詐欺取財犯行，而有不當，
    為無理由（詳下述），應予駁回。
、退併辦部分：
一、檢察官及被告上訴意旨，暨檢察官移送併辦意旨固以：被告
    甲○○預見將自己申辦之行動電話門號及銀行帳戶提供予他
    人使用，可能幫助他人從事財產犯罪，竟仍基於縱收取門號
    及銀行帳戶之人利用其門號及銀行帳戶持以詐欺取財，亦不
    違背其本意之單一幫助犯意，先於98年11月20日某時，將向
    合作金庫屏南分行所申設帳號為0000000000000 號帳戶之存
    摺、提款卡及提款密碼等物，在不詳地點，以2,000 元之代
    價，交予真實姓名不詳之詐騙集團成年成員，繼於翌日即同
    月21日，在臺灣大哥大屏東華正特約服務中心，申辦000000
    0000號行動電話門號後，即在該特約服務中心門口，以1,50
    0 元之代價，將該門號之SIM 卡交予同一真實姓名不詳之詐
    騙集團成年成員，容任該詐騙集團成年成員使用上開銀行帳
    戶及行動電話遂行犯罪，嗣該詐騙集團成年成員共同基於意
    圖為渠等不法所有之詐欺犯意聯絡，推由某姓名、年籍均不
    詳之成年女子，於同年11月25日11時30分許，冒稱為乙○○
    之友人「邱姐」，向乙○○益佯稱急需資金周轉，欲向乙○○借款1 萬元，隔日上午就會匯款還錢云云，致乙○○陷於
    錯誤，因而於同日11時43分許，轉帳匯款1 萬元至指定之上
    開合作金庫帳戶內，旋遭提領一空，因認被告就上揭交付合
    作金庫屏南分行帳戶部分，亦涉犯刑法第30條第1 項前段、
    第339 條第1 項之幫助詐欺取財罪，且與前開交付行動電話
    門號之行為具有接續犯之單純一罪關係等語。
二、查被告確有於98年11月20日某時，將其向合作金庫屏南分行
    申請之帳號0000000000000 號帳戶之存摺、提款卡及提款密
    碼等物，在屏東縣屏東市前進里某統一超商前，交付予某真
    實姓名、年籍不詳之成年男子，嗣並經人持以作為向被害人
    乙○○詐騙1 萬元之轉帳帳戶之情，固據被告於警詢及本院
    供陳在卷（見5271號偵卷第9 至10頁、本院卷第34頁正面至
    第35頁反面），並經證人即被害人乙○○於警詢陳述明確（
    見警卷第6 至7 頁），復有合作金庫屏南分行98年12月17日
    合金屏南字第0980005046號函所附之交易明細及開戶基本資
    料，暨國泰世華商業銀行MyATM 之交易明細表等件在卷足資
    佐證（見警卷第1 至4 頁、第9 頁）。惟被告係先於98年11
    月20日與前開不詳男子談妥由被告交付合作金庫及國泰世華
    商業銀行之帳戶，該名男子即給付被告2,000 元之事。迨翌
    日（即21日），該名男子始臨時要求被告再行申辦前述0000
    000000號行動電話門號供其使用，雙方並談妥申辦門號之代
    價為1,500 元之情，業經被告於警詢及本院供述甚詳（見52
    71號偵卷第9 至10頁、本院卷第34頁反面至第35頁正面）。
    而由被告前揭供述內容明顯可知，被告於98年11月20日交付
    前開合作金庫屏南分行帳戶之存摺、提款卡及提款密碼時，
    並無將再接續交付上開0000000000號行動電話門號之意，而
    係於翌日臨時應該名不詳男子之要求，且見有利可圖，始另
    行起意，再行申辦該0000000000號行動電話門號交付該名男
    子。是被告此部分交付合作金庫屏南分行帳戶之存摺、提款
    卡及提款密碼之所為，核與其前開交付0000000000號行動電
    話門號之幫助詐欺取財犯意，並非基於單一幫助決意所為之
    各部分行為甚明，二者自非屬同一案件，本院自無從併予審
    究，檢察官及被告執之指摘原判決不當，核無理由，且此部
    分應退由檢察官另行偵辦，始符法制。
據上論斷，應依刑事訴訟法第455 條之1 第1 項、第3 項、第36
8 條，判決如主文。
本案經檢察官鍾佩真到庭執行職務。
中    華    民    國    99    年    11    月    2     日
                  刑事第二庭    審判長法  官  徐美麗
                                      法  官  許瑜容
                                      法  官  許嘉仁
以上正本證明與原本無異。
不得上訴。
中    華    民    國    99    年    11    月    2     日
                                      書記官  溫訓暖
附錄本判決論罪科刑法條：
《刑法第30條》
幫助他人實行犯罪行為者，為幫助犯。雖他人不知幫助之情者，
亦同。
幫助犯之處罰，得按正犯之刑減輕之。
《刑法第339條》
意圖為自己或第三人不法之所有，以詐術使人將本人或第三人之
物交付者，處5 年以下有期徒刑、拘役或科或併科1 千元以下罰
金。
以前項方法得財產上不法之利益或使第三人得之者，亦同。
前二項之未遂犯罰之。

司法院資訊處製作；財團法人民間司法改革基金會備份。
